臺灣高等法院民事裁定
111年度非抗字第95號
再 抗告 人  高訓澎    
代  理  人  林啟瑩律師                    
上列抗告人因與相對人呂偉立間聲請拍賣抵押物事件，對於中華
民國111年9月12日臺灣桃園地方法院裁定（111年度抗字第88號
）提起再抗告，本院裁定如下： 
    主  文
再抗告駁回。
再抗告程序費用由再抗告人負擔。
    理  由
按對於非訟事件抗告法院所為有無理由之裁定再為抗告，僅得
　以其適用法規顯有錯誤為理由，此觀非訟事件法第45條第3項
  規定自明。所謂適用法規顯有錯誤，係指原裁定就其所確定之
  事實適用法規顯有錯誤而言，不包括認定事實錯誤、取捨證據
  失當等情形在內。又稱最高限額抵押權者，謂債務人或第三人
  提供其不動產為擔保，就債權人對債務人一定範圍內之不特定
  債權，在最高限額內設定之抵押權；其抵押權人，於債權已屆
  清償期，而未受清償者，得聲請法院，拍賣抵押物，就其賣得
  價金而受清償。民法第881條之1第1項、第881條之17準用第87
  3條分別定有明文。上開抵押權雖經地政機關辦理登記，但其
  債權額未確定，法院於裁定前固應使債務人就所擔保之現存債
  權額有陳述意見之機會，以兼顧雙方之權益。惟法院於債務人
  陳述意見後，即應參照現有相關之法律、判決先例，就聲請人
  提出證明有抵押權存在之證據資料為形式上之審查。祇須該抵
  押權已經登記，且登記之債權已屆清償期而未受清償，法院即
  應為准許拍賣之裁定。債務人或抵押人如對於抵押債權及抵押
  權之存否有所爭執，應另循訴訟途徑以謀解決，不得僅以抗告
  程序聲明其爭執，並據為廢棄拍賣抵押物裁定之理由。
本件相對人於原法院主張：再抗告人於民國105年7月27日與伊
  簽立債務清償協議書確認尚欠伊新臺幣（下同）3,206萬元未
  還，並約定於111年1月31日前分期償還完畢，及提供其所有如
  原裁定附表所示之房地（下稱系爭房地）為伊設定擔保債權總
  額3,300萬元、債權確定日期111年1月31日、債務清償日期依
  照各個契約約定之最高限額抵押權（下稱系爭抵押權）做為擔
  保，且於105年10月6日完成登記。茲已逾期，再抗告人仍欠伊
  2,935萬5,000元未還，為此聲請裁定准予拍賣抵押物。原法院
  司法事務官通知再抗告人表示意見以後，認相對人已提出形式
  與所述相符之債務清償協議書、不動產登記謄本、抵押權設定
  契約書及他項權利證明書為憑（見原處分卷第11至14頁反面、
  第26至37頁），故以裁定准予拍賣系爭房地（下稱原處分）。
  再抗告人不服，提起抗告。原裁定維持原處分，駁回再抗告人
  之抗告，再抗告人猶有未服，對之提起再抗告，意旨略以：以
  相對人自108年11月間起於大陸地區服刑，迄未返台，其請求
  拍賣抵押物之聲請狀（下稱系爭聲請狀）係在大陸地區製作之
  文書，應依臺灣地區與大陸地區人民關係條例（下稱兩岸人民
  條例）第7條規定辦理驗證而未為之，自難認為真正，原裁定
  卻消極不適用該法律，並曲解非訟事件法第30條第2項之規定
  ，且未檢附相對人委任非訟代理人委任狀之情況下，即認系爭
  聲請狀為真正且合法，有消極不適用或適用兩岸人民條例第7
  條、非訟事件法第12條、第30條第2項、民法第73條本文、第5
  31條、民事訴訟法第69條第1項本文等規定顯有錯誤之情形，
  為此提起再抗告，求為廢棄原處分及原裁定，並駁回相對人之
  聲請等語。
經查：
㈠按在大陸地區製作之文書，經行政院設立或指定之機構或委託
  之民間團體驗證者，推定為真正，兩岸人民關係條例第7條固
  定有明文。惟該條僅係規定文書驗證之效力，尚難由進而引伸
  出如臺灣地區人民因故滯留大陸地區，其向臺灣地區之法院提
  起聲請，所提書狀未經前述機關驗證，其聲請即屬不合程式，
  法院本得依職權參酌其所提其他證據資料，判斷該項聲請之真
  偽。是原裁定審酌聲請拍賣抵押物准許與否，端看抵押權有無
  依法登記、債權是否已屆清償期而未受清償，系爭聲請狀已釋
  明此等事由，經相對人蓋章，併同提出僅有抵押權人始能持有
  之權利證明文件，形式審查要件已具備，即應准許。且相對人
  提出錄影光碟，於該影像紀錄中表示：高訓彭（即再抗告人）
  之前在欠本人（即相對人）新臺幣3,206萬元，高訓澎以其所
  有門牌號碼桃園市○○區○○里○○○○○街00號的房屋及土地設定抵
  押給本人，雙方約定清償日期為民國111年1月31日，因為高訓
  彭未依約定還款，而本人因案滯留於大陸地區，特別委任桃園
  市○○區○○路○段000號5樓之1的宏典萬宸聯合律師事務所的律師
  團，全權代替本人處理後續聲請抵押拍賣之一切事宜，這是本
  人身分證、這本人護照等語。足認相對人委託宏典萬宸聯合律
  師事務所辦理本件聲請，而由受託人於系爭聲請狀上蓋用相對
  人之印章，乃合於非訟事件法第30條第1項規定之聲請書狀要
  件（見原裁定理由㈡、㈢），而可認為真正，經核並無違法。
  再抗告人主張系爭聲請狀應屬在大陸地區製作之文書，非經驗
  證，無從認其為真正乙情，故原裁定有消極不適用兩岸人民條
  例第7條規定之適用法規顯然錯誤云云，依前說明，並無可採
  。
㈡又「法律行為，不依法定方式者，無效。但法律另有規定者，
  不在此限。」、「為委任事務之處理，須為法律行為，而該法
  律行為，依法應以文字為之者，其處理權之授與，亦應以文字
  為之。其授與代理權者，代理權之授與亦同。」、「民事訴訟
  法有關訴訟代理人及輔佐人之規定，於非訟事件之非訟代理人
  及輔佐人準用之。」、「訴訟代理人，應於最初為訴訟行為時
  ，提出委任書，但由當事人以言詞委任，經法院書記官記明筆
  錄，或經法院、審判長依法選任者，不在此限。」，民法第73
  條、第531條、非訟事件法第12條、民事訴訟法第69條第1項固
  分別定有明文。惟查，系爭聲請狀上並無相對人依非訟事件法
  第30條第1項第2款規定，委任宏典萬宸聯合律師事務所之律師
  為非訟代理人之記載（見原處分卷第2、3頁）。依其形式以觀
  ，至多僅能認前開事務所有以相對人受託人之身分代其撰狀、
  用印及向法院遞狀而已。是本件相對人既無向原法院表明其有
  授與宏典萬宸聯合律師事務所特定之律師，就本件聲請逕以其
  非訟代理人之身分代理其向原法院為一切非訟行為之權限，自
  難認其未提出委任狀有違反前揭規定之情事。至於非訟事件法
  第30條第2項固規定：聲請人或其代理人，應於書狀或筆錄內
  簽名；其不能簽名者，得使他人代書姓名，由聲請人或其代理
  人蓋章或按指印，惟此並無排除聲請人授權他人代為用印之有
  效性，是原裁定認定典萬宸聯合律師事務所係受相對人委託而
  用印，亦難認有曲解前揭非訴事件法規定之情形。
從而，原法院司法事務官於通知再抗告人表示意見以後，認系
  爭聲請狀既已蓋用相對人之印章，並提出形式與所述相符之債
  務清償協議書、不動產登記謄本、抵押權設定契約書及他項權
  利證明書為憑，其聲請即得准許，故以原處分裁定准予拍賣系
  爭房地，於法並無不合。是原裁定維持原處分，駁回再抗告人
  之抗告，經核並無適用前述法規顯有錯誤之情事，再抗告人之
  再抗告，為無理由，應予駁回。
據上論結，本件再抗告為無理由，原裁定如主文。　
中　　華　　民　　國　　111 　年　　11　　月　　2　　 日
                  民事第七庭    
                      審判長法  官  林翠華
                            法  官  許炎灶
                            法  官  黃珮茹
正本係照原本作成。
不得抗告。
中　　華　　民　　國　　111 　年　　11　　月　　2 　　日

   　　　　　　　　　　　　 書記官  黃文儀